【裁判字號】    98,上訴,2628
【裁判日期】    980922
【裁判案由】    違反稅捐稽徵法
【裁判全文】
臺灣高等法院刑事判決                98年度上訴字第2628號
上  訴  人
即  被  告  甲○○
上列上訴人因違反稅捐稽徵法案件，不服臺灣臺北地方法院96年
度訴字第1581號，中華民國98年3月30日第一審判決（起訴案號
：臺灣臺北地方法院檢察署95年度偵字第23219號），提起上訴
，本院判決如下：
    主  文
上訴駁回。
    事  實
一、甲○○原係設於臺北市大安區○○○路306號2樓之4諨晉實
    業有限公司（下簡稱諨晉公司，業經臺北市政府於民國96年
    6月23日府建商字第09637794600號函廢止登記）之負責人，
    明知諨晉公司與偉誠事業有限公司（下簡稱偉誠公司，虛設
    於臺北市大同區○○○路○段58號2樓，其負責人廖萬龍逃漏
    稅捐之部分，業經原審於97年11月25日判處有期徒刑6月，
    減刑為有期徒刑3月確定）間實際上並無任何進貨之事實，
    竟基於逃漏納稅義務人諨晉公司營業稅之犯意，於93年2月
    間，不法取得偉誠公司虛偽開立發票金額為新臺幣（下同）
    150萬元之統一發票2張（詳如附表所示），作為諨晉公司之
    進貨憑證，並持向財政部臺北市國稅局大安稽徵所申報扣抵
    營業稅款，計逃漏稅捐7萬5千元。
二、案經法務部調查局臺北市調查處函請臺灣士林地方法院檢察
    署檢察官偵查，由臺灣高等法院檢察署令轉臺灣臺北地方法
    院檢察署檢察官偵查起訴。
    理  由
一、訊據被告甲○○否認有前揭事實之犯行，辯稱不曉得諨晉公
    司如何拿到偉誠公司的發票云云，然查被告對其於93年2月
    間為諨晉公司之名義負責人，而諨晉公司取得偉誠公司開立
    如附表所示總額150萬元之統一發票2張，作為諨晉公司之進
    貨憑證，並持向財政部臺北市國稅局大安稽徵所申報扣抵營
    業稅款，計7萬5千元等事實，於原審調查、審理時均坦承不
    諱（見原審卷一第112頁反面、原審卷二第257至259頁），
    且諨晉公司取得偉誠公司開立如附表所示總額150萬元之統
    一發票2張，作為諨晉公司之進貨憑證，並持向財政部臺北
    市國稅局大安稽徵所申報扣抵營業稅款計7萬5千元乙節，亦
    有營業稅年度資料查詢逐筆發票明細（見95年度偵字第2321
    9號卷第51頁）附卷可參；另偉誠公司負責人廖萬龍亦已因
    與諨晉公司間如附表所示交易屬非實際之虛偽交易，經原審
    判處有期徒刑6月（後減為有期徒刑3月）確定，此有原審97
    年11月25日判決附卷可參。是諨晉公司與偉誠公司間就附表
    所示交易，實屬虛偽交易，惟諨晉公司仍據以申報扣抵營業
    稅7萬5千元，故納稅義務人諨晉公司逃漏稅之事實，堪以認
    定。又被告自92年3月27日諨晉公司設立登記於臺北市大安
    區○○○路306號2樓，即為登記負責人，惟該公司開始營業
    後自行停業6個月以上，於95年11月27日經臺北市政府以北
    市商二字第09536722500號函命令解散，再經臺北市政府於9
    6年6月23日府建商字第09637794600號函廢止登記等事實，
    業經被告坦承不諱，且據原審調取諨晉公司登記卷查閱屬實
    ，有該公司登記卷在卷可查，是被告確實為諨晉公司前開取
    得附表所示統一發票期間之負責人。雖被告稱其僅係掛名，
    不知實際統一發票取得情形云云，並舉證人乙○○為佐，惟
    經原審以證人乙○○之照片、年籍資料供指認後，再由原審
    為合法傳喚、拘提，均未能到庭，被告於本院亦稱其已逃匿
    ，是證人乙○○為無從傳訊。再被告於偵查中供稱於92年諨
    晉公司設立登記時，雖未出資、支領薪水，但應乙○○央求
    為掛名負責人，同時亦另擔任有成立一家華新公司之掛名負
    責人，公司確實有租賃光復南路306號2樓之3，以房地產廣
    告為業等語（見95年度偵字第8675號卷二第44頁反面），另
    於原審調查時亦自承之前已經覺得公司發票怪怪的等語（見
    原審卷一第112頁反面），是被告就擔任諨晉公司期間，早
    已知悉諨晉公司有非實際交易之可能、且知悉統一發票收取
    情形異於常情，可認被告確實可就發票收取為管理、營業，
    非可認係「僅掛名」、「非實際負責人」。是被告所稱其僅
    係掛名云云，委不足採。被告前揭之所辯，無非係卸責之詞
    ，不足採信，本件事證明確，被告之犯行洵堪認定。被告請
    求傳訊證人乙○○，因證人乙○○經原審傳喚、拘提，均未
    能到庭，且被告於本院亦稱其已逃匿，且其係要證人證明為
    何會拿到這些發票等，且本件事證已明，核無必要。
二、核被告原係諨晉公司之負責人，諨晉公司則為營業稅之納稅
    義務人，被告持不實之扣繳憑單向臺北市國稅局大安稽徵所
    申報扣抵營業稅款，為諨晉公司逃漏93年度營業稅之行為，
    係犯稅捐稽徵法第47條第1款、第41條逃漏稅捐罪。又被告
    行為後，刑法於94年2月2日公布，於95年7月1日施行，按行
    為後法律有變更者，適用行為時之法律，但行為後之法律有
    利於行為人者，適用最有利於行為人之法律，現行刑法第2
    條第1項訂有明文，此條規定乃與刑法第1條罪刑法定主義契
    合，而貫徹法律禁止溯及既往原則，係規範行為後法律變更
    所生新舊法律比較適用之準據法，是刑法第2條本身雖經修
    正，但刑法第2條既屬適用法律之準據法，本身尚無比較新
    舊法之問題，應一律適用裁判時之現行刑法第2條規定以決
    定適用之刑罰法律；又被告行為後，關於易科罰金之折算標
    準，除刑法第41條有所修正外，罰金罰鍰提高標準條例亦於
    95年5月17日經總統公布修正，刪除第2條有關易科罰金及易
    服勞役折算標準之規定，並自95年7月1日起施行（該條例並
    於九十八年四月二十九日公布廢止）。刑法第41條第1項前
    段關於易科罰金之規定，新法修正為「犯最重本刑為5年以
    下有期徒刑以下之刑之罪，而受6個月以下有期徒刑或拘役
    之宣告者，得以新臺幣1000元、2000元或3000元折算1日，
    易科罰金」，惟依被告行為時之刑罰法律即修正前刑法第41
    條第1項前段：「犯最重本刑為5年以下有期徒刑以下之刑之
    罪，而受6個月以下有期徒刑或拘役之宣告，因身體、教育
    、職業、家庭之關係或其他正當事由，執行顯有困難者，得
    以1元以上3元以下折算1日，易科罰金」，及修正前罰金罰
    鍰提高標準條例第2條關於「依刑法第41條易科罰金者，均
    就其原定數額提高為100倍折算1日；法律所定罰金數額未依
    本條例提高倍數，或其處罰法條無罰金刑之規定者，亦同」
    等規定，易科罰金之折算標準最高為銀元300元，最低為銀
    元100元，換算為新臺幣後，最高額為新臺幣900元，最低額
    為新臺幣300元。比較修正前、後關於易科罰金折算標準之
    刑罰法律，適用修正前之規定即修正前刑法第41條第1項前
    段及修正前罰金罰鍰提高標準條例第2條規定，對被告較為
    有利，爰依修正前刑法第41條第1項前段及修正前罰金罰鍰
    提高標準條例第2條之規定，諭知易科罰金之之折算標準。
    再被告係於96年4月24日前犯本案違反稅捐稽徵法犯行，其
    所犯合於中華民國96年罪犯減刑條例之減刑條件，應依該條
    例第2條第1項第3款、第7條、第9條之規定減其宣告刑二分
    之一，併依上開說明諭知易科罰金之折算標準。又當事人、
    代理人或辯護人於法院調查證據時，知有第159條第1項不得
    為證據之情形，而未於言詞辯論終結前聲明異議者，視為有
    前項之同意，刑事訴訟法第159條第1項及第159 條之5分別
    定有明文。查本判決所引用之各該被告以外之人所為審判外
    之陳述以及其他書面陳述，雖屬傳聞證據，惟當事人於原審
    準備程序及審判期日中對本院提示之卷證之證據能力，均未
    表示爭執，僅表示對證據證明力有意見，審酌上開證據資料
    製作時之情況，尚無違法不當之瑕疵，認為以之作為證據應
    屬適當，依刑事訴訟法第159條之5規定，認前揭證據資料均
    有證據能力。
三、原審以被告犯行明確，適用稅捐稽徵法第41條、第47條第1
    款，刑法第11條前段、第2條第1項前段，修正前刑法第41條
    第1項前段，修正前罰金罰鍰提高標準條例第2條，中華民國
    96年罪犯減刑條例第2條第1項第3款、第7條、第9條之規定
    ，並審酌被告逃漏稅捐之數額非鉅，及其犯罪之動機、目的
    、手段等一切情狀，認被告甲○○公司負責人為納稅義務人
    ，以不正當方法逃漏稅捐，處有期徒刑月，如易科罰金，
    以銀元佰元即新臺幣玖佰元折算壹日，又本件被告甲○○
    之犯罪時間係於96年4月24日之前，且無中華民國96年罪犯
    減刑條例所定不得減刑之情形，爰依同條例第2條第1項第3
    款規定減其宣告刑二分之一，即減為有期徒刑壹月又拾伍日
    ，並依該條例第9條規定，諭知如易科罰金以銀元佰元（
    即新臺幣玖佰元）折算壹日等，經核於法並無違誤，量刑亦
    屬妥適，被告上訴否認其犯行，自無可採，其上訴為無理由
    ，應予駁回。
據上論斷，應依刑事訴訟法第368條判決如主文。
本案經檢察官周志榮到庭執行職務。
中    華    民    國    98    年    9     月    22    日
            刑事第九庭  審判長法  官  陳貽男
                              法  官  周盈文
                              法  官  許宗和
以上正本證明與原本無異。
如不服本判決，應於收受送達後10日內向本院提出上訴書狀，其
未敘述上訴之理由者並得於提起上訴後10日內向本院補提理由書
（均須按他造當事人之人數附繕本）「切勿逕送上級法院」。
                              書記官  吳鎮鑫
中    華    民    國    98    年    9     月    25    日
附表：
┌─┬────┬──────┬─────┬─────┐
│編│開立日期│發票金額    │發票稅額  │發票號碼  │
│號│        │（新臺幣）  │（新臺幣）│          │
├─┼────┼──────┼─────┼─────┤
│1 │93年2月 │850,000元   │42,500元  │XW00000000│
├─┤        ├──────┼─────┼─────┤
│2 │        │650,000元   │32,500元  │XW00000000│
├─┴────┼──────┼─────┼─────┤
│合計        │1,500,000元 │75,000元  │          │
└──────┴──────┴─────┴─────┘
附錄：本案論罪科刑法條全文
稅捐稽徵法第41條(逃漏稅捐之處罰)
納稅義務人以詐術或其他不正當方法逃漏稅捐者，處5 年以下有
期徒刑、拘役或科或併科新台幣6 萬元以下罰金。
稅捐稽徵法第47條(法人或非法人團體負責人之刑責)
本法關於納稅義務人、扣繳義務人及代徵人應處徒刑之規定，於
左列之人適用之：
一、公司法規定之公司負責人。
二、民法或其他法律規定對外代表法人之董事或理事。
三、商業登記法規定之商業負責人。
四、其他非法人團體之代表人或管理人。
上正本證明與原本無異。


司法院資訊處製作；財團法人民間司法改革基金會備份。
